---
title: "vs final 3"
author: "yasmin"
date: "2023-11-28"
output:
   rmdformats::downcute:
    self_contained: true
    thumbnails: true
    lightbox: true
    gallery: false
    highlight: tango
---

```{r setup, include=FALSE}
knitr::opts_chunk$set(echo = TRUE)

```



## puxar a bliblioteca
```{r}

library(readxl)
vs2fem <- read_excel("C:/Users/14086606798/Downloads/vs2fem.xlsx")

View(vs2fem)
```

## traduzir
```{r}
vs2fem$tentado_consumado <- iconv(vs2fem$tentado_consumado, "latin1", "UTF-8")
vs2fem$data_fato <- format(as.Date(vs2fem$data_fato, format="%d/%m/%Y"),"%m")

```


## criaçao da primeira tabela de dados personalizada por grafico
```{r}

#group by

library(dplyr)

#para cidades - pode ser usado para os mapas entretanto nao esta separando o tentado para o consumado

df_grupado = vs2fem %>% group_by(municipio_ibge, cidades, qtde_vitimas) %>%
  summarise(total_vitimas = sum(qtde_vitimas),
            .groups = 'drop')

```

## diferenciar tentado pra consumado
```{r}

#diferenciar tentado pra consumado

names(vs2fem)

#tentado
vs2fem_tentado = vs2fem %>% filter(tentado_consumado=="tentado")

#consumado
vs2fem_consumado = vs2fem %>% filter(tentado_consumado=="consumado")



#### observaçoes o mes precisa ser numerico em diversas montagens de graficos
```

## grafico de linha - ggplot 
```{r}
# grafico de linha - ggplot 

#tabelas 

vs2fem_linha_1 = vs2fem %>% group_by(tipo_regiao, qtde_vitimas, data_fato) %>%
  summarise(total_vitimas = sum(qtde_vitimas),
            .groups = 'drop')

View(vs2fem_linha_1)

vs2fem_linha_2 = vs2fem %>% filter(tentado_consumado=="tentado") %>% group_by(tipo_regiao, qtde_vitimas, data_fato) %>%
  summarise(vitimas_tentadas = sum(qtde_vitimas),
            .groups = 'drop')

View(vs2fem_linha_2)


vs2fem_linha_3 = vs2fem %>% filter(tentado_consumado=="consumado") %>% group_by(tipo_regiao, qtde_vitimas, data_fato) %>%
  summarise(vitimas_consumadas = sum(qtde_vitimas),
            .groups = 'drop')

View(vs2fem_linha_3)
```

## grafico de linha 
```{r}

library(ggplot2)

#total 

ggplot(vs2fem_linha_1, aes(x=data_fato, y=total_vitimas, group = tipo_regiao)) + 
  geom_line(aes(color=tipo_regiao)) +
  scale_color_manual(name='Regiões de MG', labels=c('Belo Horizonte','Interior de Minas Gerais','Região Metropolitana'),
                     values=c('blue', '#d7008d', 'green')) +labs(title = "Ocorrências de feminicídio no estado de MG",
                                                                      x = "Meses ", y = "Número de vítimas ",caption = "Fonte dos dados: Sistema de Informação de Agravos de Notificação (Sinan)")+
  guides(fill=guide_legend(title="Regiões de MG")) +geom_point( size=2, shape=20, fill="white") +
  theme_light()


#tentado
ggplot(vs2fem_linha_2, aes(x=data_fato, y=vitimas_tentadas, group = tipo_regiao)) + 
  geom_line(aes(color=tipo_regiao)) +
  scale_color_manual(name='Regiões de MG', labels=c('Belo Horizonte','Interior de Minas Gerais','Região Metropolitana'),
                     values=c('blue', '#d7008d', 'green')) +labs(title = "Ocorrências de tentativas de feminicídio no estado de MG",
                                                                      x = "Meses ", y = "Número de vítimas ",caption = "Fonte dos dados: Sistema de Informação de Agravos de Notificação (Sinan)")+
  guides(fill=guide_legend(title="Regiões de MG")) +geom_point( size=2, shape=20, fill="white") +
  theme_light()

#consumado
ggplot(vs2fem_linha_3, aes(x=data_fato, y=vitimas_consumadas, group = tipo_regiao)) + 
  geom_line(aes(color=tipo_regiao)) +
  scale_color_manual(name='Regiões de MG', labels=c('Belo Horizonte','Interior de Minas Gerais','regiao metropolitana'),
                     values=c('blue', '#d7008d', 'green')) +labs(title = "Ocorrências de feminicídio consumado no estado de MG",
                                                                      x = "Meses ", y = "Número de vítimas ",caption = "Fonte dos dados: Sistema de Informação de Agravos de Notificação (Sinan)")+
  guides(fill=guide_legend(title="Regiões de MG")) +geom_point( size=2, shape=20, fill="white")+
  theme_light()

```

## grafico de barra
```{r}
#sera usado as tabelas  que foram usadas para o grafico de linhas


library(ggplot2)

#total
ggplot(vs2fem_linha_1, aes(fill=tipo_regiao,x=data_fato, y=total_vitimas )) + 
  geom_col(position = "dodge") +
  theme(legend.position = "bottom")+
  scale_fill_manual(name='Regiões de MG', labels=c('belo horizonte','Interior de Minas Gerais Gerais','regiao metropolitana'),
                     values=c('#FF61c9', '#d7008d', '#9c0067')) +labs(title = "Ocorrências de feminicídio no estado de MG",
                              x = "Meses ", y = "Número de vítimas ",caption = "Fonte dos dados: Sistema de Informação de Agravos de Notificação (Sinan)")+
  guides(fill=guide_legend(title="Regiões de MG"))+
  theme_light()


#tentado

library(ggplot2)

ggplot(vs2fem_linha_2, aes(fill=tipo_regiao, x=data_fato, y=vitimas_tentadas )) + 
  geom_col(position = "dodge") +
  theme(legend.position = "bottom")+
  scale_fill_manual(name='Regiões de MG', labels=c('belo horizonte','Interior de Minas Gerais','regiao metropolitana'),
                    values=c('#FF61c9', '#d7008d', '#9c0067')) +labs(title = "Ocorrências de  tentativas de feminicídio no estado de MG",
                                                                     x = "Meses ", y = "Número de vítimas ",caption = "Fonte dos dados: Sistema de Informação de Agravos de Notificação (Sinan)")+
  guides(fill=guide_legend(title="Regiões de MG")) +
  theme_light()


#consumado

ggplot(vs2fem_linha_3, aes(fill=tipo_regiao,x=data_fato, y=vitimas_consumadas )) + 
  geom_col(position = "dodge") +
  theme(legend.position = "bottom")+
  scale_fill_manual(name='Regiões de MG', labels=c('belo horizonte','Interior de Minas Gerais','regiao metropolitana'),
                    values=c('#FF61c9', '#d7008d', '#9c0067')) +labs(title = "Ocorrências de feminicídio consumado no estado de MG",
                                                                     x = "Meses ", y = "Número de vítimas ",caption = "Fonte dos dados: Sistema de Informação de Agravos de Notificação (Sinan)")+
  guides(fill=guide_legend(title="Regiões de MG")) +
  theme_light()


```



```{r}

vs2fem_treemap_1 = vs2fem  %>%  group_by(tipo_regiao) %>% summarise(total_vitimas=sum(qtde_vitimas))

vs2fem_treemap_2 = vs2fem %>% filter(tentado_consumado=="tentado") %>%  group_by(tipo_regiao) %>% summarise(total_tentado=sum(qtde_vitimas))

vs2fem_treemap_3 = vs2fem %>% filter(tentado_consumado=="consumado") %>%  group_by(tipo_regiao) %>% summarise(total_consumado=sum(qtde_vitimas))

```


## tabelas para o treemap e pizza
```{r}
# grafico de pizza por regiao 

#pie 1 - total de regiao
#pie 2 - tentado por regiao
#pie 3 - consumado por regiao 

library(ggplot2)
library(dplyr)

#total

ggplot(data = vs2fem_treemap_1, mapping = aes(x = tipo_regiao, y=..prop.., fill = tipo_regiao)) + 
  geom_bar(width = 1) + coord_polar(theta = "x") + theme_minimal()+
  scale_fill_manual(values = c("belo horizonte" = "#FF61c9",
                               "interior de minas" = "#d7008d",
                               "regiao metropolitana" = "#9c0067"))+
  labs(title = "Ocorrências de feminicídio no estado de MG",
       x = " ", y = " ",caption = "fonte dos dados: Sistema de Informação de Agravos de Notificação (Sinan)")+
  guides(fill=guide_legend(title="Regiões de MG"))


#tentado
ggplot(data = vs2fem_treemap_2, mapping = aes(x = tipo_regiao, y=..prop.., fill = tipo_regiao)) + 
  geom_bar(width = 1) + coord_polar(theta = "x") + theme_minimal()+
  scale_fill_manual(values = c("belo horizonte" = "#FF61c9",
                               "interior de minas" = "#d7008d",
                               "regiao metropolitana" = "#9c0067"))+
  labs(title = "Ocorrências de tentativa de feminícidio no estado de MG",
       x = " ", y = " ",caption = "fonte dos dados: Sistema de Informação de Agravos de Notificação (Sinan)")+
  guides(fill=guide_legend(title="Regiões de MG"))


#consumado

ggplot(data = vs2fem_treemap_3, mapping = aes(x = tipo_regiao, y=..prop.., fill = tipo_regiao)) + 
  geom_bar(width = 1) + coord_polar(theta = "x") + theme_minimal()+
  scale_fill_manual(values = c("belo horizonte" = "#FF61c9",
                               "interior de minas" = "#d7008d",
                               "regiao metropolitana" = "#9c0067"))+
  labs(title = "Ocorrências de feminicídio consumado no estado de MG",
       x = " ", y = " ",caption = "fonte dos dados: secretaria de seg de mg")+
  guides(fill=guide_legend(title="Regiões de MG"))
```

## tabela personalizada para mapas

```{r}
# para mapas 

#vitimas total 

vs2fem_total = vs2fem %>% group_by(municipio_ibge) %>% summarise(total_de_vitimas=sum(qtde_vitimas))

vs2fem_total_mapa3 = vs2fem %>% filter(tentado_consumado=="consumado") %>%  group_by(municipio_ibge) %>% summarise(total_consumado_de_vitimas=sum(qtde_vitimas))
vs2fem_total_mapa2 = vs2fem %>% filter(tentado_consumado=="tentado") %>%  group_by(municipio_ibge) %>% summarise(total_tentado_de_vitimas=sum(qtde_vitimas))


```

## mapas

```{r}

# mapa - deu certo 

# mapa 1 - total
# mapa 2 - tentado 
# mapa 3 - consumado 

library(ggplot2)
library(geobr)
library(dplyr)
library(RColorBrewer)
library(sf)
library(plotly)

#para ler os municipos do MG

#mapa 1 - total de vitimas
View(vs2fem_total)

desenho_municipios = read_municipality(code_muni = "MG", showProgress = FALSE)

class(vs2fem_total) # para saber ac classe
class(desenho_municipios)
plot(desenho_municipios)

class(desenho_municipios$code_muni)
class(vs2fem_total$municipio_ibge)

class(df_grupado$total_vitimas)


vs2fem_total$municipio_ibge = as.numeric(vs2fem_total$municipio_ibge)


fem_mg1 <-desenho_municipios %>% left_join(vs2fem_total, by = c( "code_muni"="municipio_ibge"))

mapa1 = ggplot() + 
  geom_sf(data=fem_mg1, aes(fill=total_de_vitimas)) +
  scale_fill_distiller(palette = "RdPu", direction = 1, name="Total de vítimas",
                       limits = c(1,40))+
  labs(title = "Total de ocorrências de feminicídio em MG",caption = "area cinza nao possui informação.")

mapa1


```

## mapa2

```{r}
#_________________________________


#mapa 2 - tentado
desenho_municipios = read_municipality(code_muni = "MG", showProgress = FALSE)

class(desenho_municipios)
plot(desenho_municipios)

class(desenho_municipios$code_muni)
class(vs2fem_total_mapa2$municipio_ibge)



vs2fem_total_mapa2$municipio_ibge = as.numeric(vs2fem_total_mapa2$municipio_ibge)


fem_mg1 <-desenho_municipios %>% left_join(vs2fem_total_mapa2, by = c( "code_muni"="municipio_ibge"))


mapa2 = ggplot() + 
  geom_sf(data=fem_mg1, aes(fill=total_tentado_de_vitimas)) +
  scale_fill_distiller(palette = "RdPu", direction = 1, name="Total de vitimas",
                       limits = c(1,40))+
  labs(title = "Total de ocorrências de tentativas de feminicídio em MG",caption = "area cinza não possui informação.")

mapa2



```


## mapa3
```{r}
#___________________________________________
#mapa 3 - total de vitimas consumadas

vs2fem_total = vs2fem %>% group_by(municipio_ibge) %>% summarise(total_de_vitimas=sum(qtde_vitimas))

vs2fem_total_mapa3 = vs2fem %>% filter(tentado_consumado=="consumado") %>%  group_by(municipio_ibge) %>% summarise(total_consumado_de_vitimas=sum(qtde_vitimas))

vs2fem_total_mapa2 = vs2fem %>% filter(tentado_consumado=="tentado") %>%  group_by(municipio_ibge) %>% summarise(total_tentado_de_vitimas=sum(qtde_vitimas))



desenho_municipios = read_municipality(code_muni = "MG", showProgress = FALSE)

class(desenho_municipios)
plot(desenho_municipios)

class(desenho_municipios$code_muni)
class(vs2fem_total_mapa3$municipio_ibge)



vs2fem_total_mapa3$municipio_ibge = as.numeric(vs2fem_total_mapa3$municipio_ibge)


fem_mg1 <-desenho_municipios %>% left_join(vs2fem_total_mapa3, by = c( "code_muni"="municipio_ibge"))


mapa3 = ggplot() + 
  geom_sf(data=fem_mg1, aes(fill=total_consumado_de_vitimas)) +
  scale_fill_distiller(palette = "RdPu", direction = 1, name="Total de vitimas",
                       limits = c(1,40))+
  labs(title = "Total de ocorrências de feminicídio consumados em MG",caption = "area cinza não possui sem informação.")

mapa3
```

## treemap

```{r}
# treemap - deu certo 

library(treemap)

#total por regiao

treemap(vs2fem_treemap_1,
        index=c("tipo_regiao"),
        vSize="total_vitimas",
        fontsize.labels=c(14, 8), 
        vColor="total_vitimas",
        title ="Total de ocorrências de feminicídio em MG por região",
        title.legend="Número de vítimas",
        type="value",
        palette = "PuRd")

#tentado

treemap(vs2fem_treemap_2,
        index=c("tipo_regiao"),
        vSize="total_tentado",
        fontsize.labels=c(14, 8), 
        vColor="total_tentado",
        title ="Total de ocorrências de tentativas de feminicídio em MG por região",
        title.legend="Número de vítimas",
        type="value",
        palette = "PuRd")


#consumado

treemap(vs2fem_treemap_3,
        index=c("tipo_regiao"),
        vSize="total_consumado",
        fontsize.labels=c(14, 8),
        vColor="total_consumado",
        title ="Total de ocorrências de feminicídio consumados em MG por região",
        title.legend="Número de vítimas",
        type="value",
        palette = "PuRd")

#___________________________________________________________
```


## histograma

```{r}
#histograma 

# ggplot - funcionou 

library(ggplot2)

#total de vitimas

vs2fem_treemap_1 %>% ggplot(aes(x=tipo_regiao,y=total_vitimas,fill=tipo_regiao))+ geom_col()+
  scale_fill_manual(values = c("belo horizonte" = "#FF61c9",
                               "interior de minas" = "#d7008d",
                               "regiao metropolitana" = "#9c0067")) + 
  labs(title = "Ocorrências de tentativa de feminicídio no estado de MG",
       x = " ", y = " ",caption = "fonte dos dados: Sistema de Informação de Agravos de Notificação (Sinan") +
  guides(fill=guide_legend(title="Regiões de MG"))

  
  
#tentativa

vs2fem_treemap_2 %>% ggplot(aes(x=tipo_regiao,y=total_tentado,fill=tipo_regiao))+ geom_col()+
  scale_fill_manual(values = c("belo horizonte" = "#FF61c9",
                               "interior de minas" = "#d7008d",
                               "regiao metropolitana" = "#9c0067")) +
  labs(title = "Ocorrências de feminicídio no estado de MG",
       x = " ", y = " ",caption = "fonte dos dados: Sistema de Informação de Agravos de Notificação (Sinan)") +
  guides(fill=guide_legend(title="Regiões de MG"))


#consumado

vs2fem_treemap_3 %>% ggplot(aes(x=tipo_regiao,y=total_consumado,fill=tipo_regiao))+ geom_col()+
  scale_fill_manual(values = c("belo horizonte" = "#FF61c9",
                               "interior de minas" = "#d7008d",
                               "regiao metropolitana" = "#9c0067")) +
  labs(title = "Ocorrências de feminicídio consumado no estado de MG",
       x = " ", y = " ",caption = "Fonte dos dados: Sistema de Informação de Agravos de Notificação (Sinan)") +
  guides(fill=guide_legend(title="Regiões de MG"))

```


## teste de hipoteses

teste de hipoteses 
não rejeitamos a hipotese ou  teremos que rejeitar
e nunca concordar com a hipotese

alpha: 0.05
se pvalor<= alpha REJ H0
se pvalor > alpha não rej H0

hipote se existe a associação entre as duas variaveis( qtde de fem(tipo de feminicidio) e tipo de região)

hipotese: nossa hipotese será que a capital possui um numereo maior de feminicidios consumados mais do que o  interior 




```{r}
#hipotese

tabela = table(vs2fem$tipo_regiao,vs2fem$tentado_consumado)
tabela # é de natureza categorica
chisq.test(tabela)


prop.table(tabela,1)*100
prop.table(tabela,2)*100


```

conclusão : não é xiste a associação das variáveis, não se verifica. não rejeita H0. 



## criação da Proporção populacional

```{r}

#criar uma tabela per capita para comparar com a população 

library(readxl)
populacao <- read_excel("C:/Users/14086606798/Downloads/populacao.xlsx")

```

## criação de mapa para a população

```{r}

# criação de mapa para a população


library(ggplot2)
library(geobr)
library(dplyr)
library(RColorBrewer)
library(sf)
library(plotly)

#para ler os municipos do MG

#mapa 1 - total de vítimas
View(populacao)

desenho_municipios = read_municipality(code_muni = "MG", showProgress = FALSE)

class(populacao) # para saber ac classe
class(desenho_municipios)
plot(desenho_municipios)

class(desenho_municipios$code_muni)
class(populacao$municipio_ibge)

populacao$municipio_ibge = as.numeric(populacao$municipio_ibge)


fem_mg1 <-desenho_municipios %>% left_join(populacao, by = c( "code_muni"="municipio_ibge"))

mapapop = ggplot() + 
  geom_sf(data=fem_mg1, aes(fill=pop_total)) +
  scale_fill_distiller(palette = "RdPu", direction = 1, name="população",
                       limits = c(1,2315560))+
  labs(title = "População das cidades em MG",caption = "Área cinza não possui informação")

mapapop


```

## proporção

```{r}
#proporção
# ideia 1 - criar a segunda tabela com a proporção das cidades + o numero de vítimas
# ideia 2 -= criar a teceira tabela com a proiporção das regiões populaçao com o numero de vítimas 



#codebook
tabela = data.frame(variavel = c("MG", "cidades", "Creditos", "data_fato"),
                    resultados = c("Sigla do estado de Minas Gerais", "cidades do estado de Minas Gerais",
                                   "Data ", "nao normal"))
library(flextable)
flextable(tabela) %>% theme_zebra()
```

## criação da proporção de vitimas a cada 100 mil habitantes


```{r}

library(dplyr)
names(vs2fem_consumado)
names(populacao)

dim(vs2fem_consumado)
dim(populacao)

class(vs2fem_consumado$municipio_ibge)
class(populacao$municipio_ibge)

dados_consumado = populacao %>% left_join(vs2fem_consumado)
dados_consumado$vitimas_por_100mil = (dados_consumado$qtde_vitimas/dados_consumado$pop_total)*100000 # vitimas por habitantes


dados_tentado = populacao %>% left_join(vs2fem_tentado)
dados_tentado$vitimas_por_100mil = (dados_tentado$qtde_vitimas/dados_tentado$pop_total)*100000 # vitimas por habitantes


```

## kruskal - teste de hipotese

```{r}



kruskal.test(dados_consumado$vitimas_por_100mil ~ dados_consumado$tipo_regiao)
kruskal.test(dados_tentado$vitimas_por_100mil ~ dados_tentado$tipo_regiao) #existe associação e o interior possuir mais relatos de crimes ocorridos

```

## Mapas para as vitimas a cada 100 mil habitanmtes

```{r}


library(ggplot2)
library(geobr)
library(dplyr)
library(RColorBrewer)
library(sf)
library(plotly)

#para ler os municipos do MG

#mapa 1 - consumado
View(dados_consumado)

desenho_municipios = read_municipality(code_muni = "MG", showProgress = FALSE)

class(dados_consumado) # para saber as classes
class(desenho_municipios)
plot(desenho_municipios)

class(desenho_municipios$code_muni)
class(dados_consumado$vitimas_por_100mil)

dados_consumado$municipio_ibge = as.numeric(dados_consumado$municipio_ibge)


fem_mg1 <-desenho_municipios %>% left_join(dados_consumado, by = c( "code_muni"="municipio_ibge"))

mapa100mil_cons = ggplot() + 
  geom_sf(data=fem_mg1, aes(fill=vitimas_por_100mil)) +
  scale_fill_distiller(palette = "RdPu", direction = 1, name="Vítimas",
                       limits = c(0.0431861,62.7352572))+
  labs(title = "Vítimas consumadas a cada 100 mil habitantes nas cidades de MG",caption = "Área cinza não possui informação.")

mapa100mil_cons

#mapa2 - tentado

View(dados_tentado)

desenho_municipios = read_municipality(code_muni = "MG", showProgress = FALSE)

class(dados_tentado) # para saber as classes
class(desenho_municipios)
plot(desenho_municipios)

class(desenho_municipios$code_muni)
class(dados_tentado$vitimas_por_100mil)

dados_tentado$municipio_ibge = as.numeric(dados_tentado$municipio_ibge)


fem_mg1 <-desenho_municipios %>% left_join(dados_tentado, by = c( "code_muni"="municipio_ibge"))

mapa100mil_ten = ggplot() + 
  geom_sf(data=fem_mg1, aes(fill=vitimas_por_100mil)) +
  scale_fill_distiller(palette = "RdPu", direction = 1, name="Vítimas",
                       limits = c(0.0431861,62.7352572))+
  labs(title = "Tentativas de feminicídio a cada 100 mil habitantes nas cidades de MG",caption = "Área cinza não possui informação.")

mapa100mil_ten

```
 
 
## 
```{r}
ggplot(dados_tentado, aes(fill=tipo_regiao, y=vitimas_por_100mil )) + 
  geom_boxplot() +
  scale_fill_manual(name='Regiões de MG', labels=c('Belo horizonte','Interior de Minas Gerais','Região Metropolitana'),
                    values = c('#FF61c9', '#d7008d', '#9c0067')) + labs(title = "Ocorrências de tentativas de feminicídio no estado de MG"
                                                                        , y = "Número de vítimas a cada 100 mil habitantes. ") +
  guides(fill=guide_legend(title="Regiões de MG")) +
  theme_light()



ggplot(dados_consumado, aes(fill=tipo_regiao, y=vitimas_por_100mil )) + 
  geom_boxplot() +
  scale_fill_manual(name='Regiões de MG', labels=c('Belo horizonte','Interior de Minas Gerais','Região Metropolitana'),
                    values = c('#FF61c9', '#d7008d', '#9c0067')) + labs(title = "Ocorrências de feminicídio consumado no estado de MG"
                                                                        , y = "Número de vítimas a cada 100 mil habitantes. ") +
  guides(fill=guide_legend(title="Regiões de MG")) +
  theme_light()
```
